【裁判字號】    97,訴,91
【裁判日期】    970729
【裁判案由】    販賣毒品等
【裁判全文】
臺灣臺東地方法院刑事判決                97年度訴字第91號
公  訴  人  臺灣臺東地方法院檢察署檢察官
被      告  乙○○
                    (現另案於臺灣臺東監獄執行中)
指定辯護人  本院公設辯護人甲○○
被      告  戊○○
選任辯護人  陳信伍律師
上列被告等因販賣毒品等案件，經檢察官提起公訴 (97年度偵字
第397、398號)，本院判決如下：
    主  文
乙○○共同販賣第一級毒品，參罪，均累犯，各處有期徒刑拾伍
年陸月，各罪之從刑均如附表所載；又轉讓第一級毒品，參罪，
均累犯，各處有期徒刑壹年陸月。應執行有期徒刑拾捌年，扣案
之第一級毒品海洛因拾伍小包（驗餘總淨重貳點零玖公克，空包
裝總重參點伍肆公克）沒收銷燬之，扣案之黑色手機包壹只及行
動電話壹支（三星廠牌，搭配門號0000000000號，含
SIM卡）均沒收之，扣案販賣第一級毒品所得新臺幣玖佰元沒收
，另未扣案販賣第一級毒品所得新臺幣壹仟玖佰元與戊○○連帶
沒收，如全部或一部不能沒收時，以其與戊○○之財產連帶抵償
之。
戊○○共同販賣第一級毒品，參罪，各處有期徒刑拾伍年貳月，
各罪之從刑均如附表所載。應執行有期徒刑拾陸年，扣案之第一
級毒品海洛因拾伍小包（驗餘總淨重貳點零玖公克，空包裝總重
參點伍肆公克）沒收銷燬之，扣案之黑色手機包壹只及行動電話
壹支（三星廠牌，搭配門號0000000000號，含SIM卡
）均沒收之，扣案販賣第一級毒品所得新臺幣玖佰元沒收，另未
扣案販賣第一級毒品所得新臺幣壹仟玖佰元與乙○○連帶沒收，
如全部或一部不能沒收時，以其與乙○○之財產連帶抵償之。
    犯罪事實
一、乙○○前於民國94年間因施用毒品案件，經本院以94年度訴
    字第151號判處有期徒刑10月確定；又因施用毒品案件，經
    本院以94年度東簡字第379號判處有期徒刑6月確定，上開2
    罪合併定應執行有期徒刑1年2月確定，復因施用毒品案件，
    經本院以95年度訴字第15號判處有期徒刑10月確定，接續執
    行，於96年5月8日假釋交付保護管束，於96年10月5日保護
    管束期滿未經撤銷假釋，所餘刑期以已執行完畢論。
二、乙○○、戊○○均明知海洛因係經公告列為毒品危害防制條
    例第2條第2項第1款之第一級毒品，不得非法持有、販賣。
    因丙○○向戊○○表示想要購買海洛因施用，向戊○○詢問
    是否有購買海洛因之來源，戊○○適知悉乙○○平日即有施
    用海洛因習慣，且經濟困窘，乃向乙○○表示有人要購買海
    洛因，進而與乙○○共同基於販賣第一級毒品海洛因以營利
    之犯意聯絡，於丙○○以所有門號0000000000號行動電話撥
    打戊○○所有門號0000000000號行動電話聯絡約定交易地點
    後，即由戊○○駕駛車牌號碼5002-TF號自小客車搭載乙○○至約定之臺東縣臺東市○○路與四維路路口與丙○○碰面
    ，以由丙○○交付購買海洛因之金額予戊○○再轉交乙○○
    ，再由乙○○依丙○○購買之金額交付海洛因1包予戊○○
    再轉交丙○○之方式，於下列時、地為共同販賣第一級毒品
    海洛因予丙○○之行為：
    (一)於97年2月17日 (起訴書誤載為97年2月16日，業經公訴人
      於本院審理時當庭更正)晚間7時許，以新臺幣 (下同)1,0
      00元價格販賣海洛因予丙○○1次，販賣毒品所得1,000元
      。乙○○並另基於轉讓第一級毒品海洛因之犯意，於販賣
      海洛因予丙○○之前後不詳時間，在上開交易地點，無償
      轉讓足供一次施用數量之海洛因予戊○○施用。
    (二)於97年2月19日晚間7時許，以900元價格販賣海洛因予丙○○1次，販賣毒品所得900元。乙○○並另基於轉讓第一
      級毒品海洛因之犯意，於販賣海洛因予丙○○之前後不詳
      時間，在上開交易地點，無償轉讓足供一次施用數量之海
      洛因予戊○○施用。
    (三)於97年2月21日上午11時40分許，以900元價格販賣海洛因
      予丙○○1次，販賣毒品所得900元。乙○○並另基於轉讓
      第一級毒品海洛因之犯意，於同日上午11時10分許，先行
      在上開交易地點，無償轉讓足供一次施用數量之海洛因予
      戊○○施用。嗣乙○○、戊○○於販賣海洛因予丙○○之
      際，為臺東縣警察局執勤員警發現丙○○停留在上開交易
      地點行蹤詭異，疑似有交易毒品行為，乃在上開路口佛教
      蓮社前攔查戊○○所駕駛車輛，經乙○○、戊○○同意搜
      索後，自乙○○身上扣得該日販賣海洛因予丙○○之所得
      現金900元、及內裝有第一級毒品海洛因15小包(驗餘總淨
      重2.09公克，空包裝總重3.54公克)之黑色手機包1只，並
      自戊○○身上扣得其所有搭配門號0000000000號供聯絡販
      賣毒品海洛因使用之行動電話1支(含SIM卡)。
三、案經臺東縣警察局移請臺灣臺東地方法院檢察署檢察官偵查
    起訴。
    理  由
一、程序方面(證據能力部分)：
    按被告以外之人於審判外之陳述，雖不符前4條之規定，而
    經當事人於審判程序同意作為證據，法院審酌該言詞陳述或
    書面陳述作成時之情況，認為適當者，亦得為證據。當事人
    、代理人或辯護人於法院調查證據時，知有第159條第1項不
    得為證據之情形，而未於言詞辯論終結前聲明異議者，視為
    有前項之同意，刑事訴訟法第159條之5定有明文。本案判決
    以下採為判決基礎之被告以外之人即證人丙○○於警詢、偵
    訊時之證詞，及就本案採為判決基礎之文書資料，業經本院
    於準備程序及審理時提示檢察官、被告乙○○、戊○○及其
    等之辯護人2人均表示無意見，同意作為證據，迄於言詞辯
    論終結前亦未聲明異議，本院審認上開證據作成時之情況，
    並無違法取證或不適當情事，與本案待證事實間復具有相當
    之關聯性，以之為本案證據尚無不當，依刑事訴訟法第159
    條之5規定，自有證據能力。
二、認定犯罪事實所憑之證據及理由：
    訊據被告乙○○矢口否認有何轉讓海洛因予戊○○及販賣海
    洛因3次予丙○○之犯行，辯稱；伊沒有轉讓海洛因給戊○○。伊記得只販賣海洛因給丙○○2次，時間為97年2月19日
    、及97年2月21日被查獲該次，均是賣給丙○○900元云云；
    被告戊○○固不否認有駕車搭載乙○○至臺東縣臺東市○○
    路與四維路口，售予丙○○海洛因2次之事實，惟矢口否認
    有何與乙○○共同販賣海洛因之犯行，辯稱：伊與丙○○是
    朋友關係，丙○○要海洛因，叫伊幫忙找，伊找乙○○，因
    乙○○沒有車，所以伊才開車載乙○○過去，伊記得只有2
    次。乙○○坐在副駕駛座，丙○○在駕駛座旁，他們2人互
    相伸手交錢交貨，伊完全沒有碰到海洛因或錢，也沒有轉交
    云云。選任辯護人則為被告戊○○辯稱：本案係被告乙○○
    販賣毒品海洛因予丙○○，戊○○幫忙找毒品給丙○○，主
    觀上只有幫助施用之意，戊○○於第1次時，縱有於車上轉
    交金錢給乙○○，並轉交毒品海洛因給丙○○之行為，係因
    交易時丙○○站在戊○○所駕駛車輛駕駛座旁，戊○○只是
    順手代轉交，所為應屬幫助施用毒品行為云云。經查：
(一)有關販賣第一級毒品罪部分：
    1.被告乙○○、戊○○於上揭時、地，共同販賣第一級毒品
      海洛因予丙○○，其間如何聯絡、交易之過程及販賣之次
      數、金額等情節，業據證人丙○○於警詢、偵訊及本院審
      理時證述綦詳 (見臺東縣警察局東警偵二字第0970001587
      號卷第13至15頁、97年度偵字第397號卷第34至35頁，下
      分別稱警卷、偵查卷、本院卷第217至221頁)，證人丙○○與被告2人間並無怨隙，此觀諸被告2人於警詢、偵訊及
      本院審理中均未供述其等與丙○○間有何積怨自明，證人
      丙○○應不致甘冒偽證罪責而嫁禍被告2人致虛偽陳述其
      毒品來源之必要，且證人丙○○歷經偵、審程序，所述前
      後一致，並無瑕疵可指，所述自堪信實。此外，並有警方
      於97年2月21日上午11時40分許查獲時，自被告乙○○身
      上扣得販賣海洛因予丙○○之所得900元、內裝有第一級
      毒品海洛因15小包(驗餘總淨重2.09公克，空包裝總重3.5
      4公克)之黑色手機包1只，及自被告戊○○身上扣得其所
      有搭配門號0000000000號供聯絡販賣毒品海洛因使用之行
      動電話1支 (含SIM卡)、該門號行動電話97年2月份雙向通
      聯紀錄 (見本院卷第101至153頁)在卷可佐，被告2人販賣
      第一級毒品海洛因之犯行，應堪認定。
    2.被告戊○○於本院審理時雖辯稱交易過程伊完全沒有碰到
      海洛因或錢，亦未轉交云云，選任辯護人亦辯稱戊○○上
      開行為在法律上之評價，應非共同販賣海洛因，而是幫助
      丙○○施用海洛因云云。惟按刑法上之從犯，係指僅以幫
      助之意思，對於正犯資以助力，而未參與實施犯罪構成要
      件之行為者而言，如就構成犯罪事實之一部，已參與實施
      ，即屬共同正犯；又所謂參與犯罪構成要件以外之行為者
      ，指其所參與者非直接構成某種犯罪事實之內容，而僅係
      助成其犯罪事實實現之行為而言，苟已參與構成某種犯罪
      事實之一部，即屬分擔實施犯罪之行為，雖僅以幫助他人
      犯罪之意思而參與，亦仍屬共同正犯 (最高法院著有30年
      上字第1781號、27年上字第1333號判例、92年度臺上字第
      5407號判決意旨可資參照)。次按刑法上所謂販賣行為，
      係指以營利為目的，有償轉讓，而商品購入或賣出，有一
      於此，犯罪即為完成，故交付商品與收取價金，均屬販賣
      犯罪之構成要件行為，縱以幫助他人營利犯罪之意思，而
      有參與交付買賣標的物、收取貨款之販賣要件行為，自應
      論以共同正犯而非從犯 (最高法院84年度臺上字第5647號
      、91年度臺上字第2974號判決意旨參照)；再按共同正犯
      間，非僅就其自己實施之行為負其責任，並在犯意聯絡之
      範圍內，對於他共同正犯所實施之行為，亦應共同負責。
      又共同正犯之成立，祇須具有犯意之聯絡，行為之分擔，
      既不問犯罪動機起於何人，亦不必每一階段犯行，均經參
      與(最高法院著有32年上字第1905號、34年上字第862號判
      例可資參照)。本案固係源於丙○○向被告戊○○詢問有
      無購買海洛因來源，惟依被告戊○○於偵訊時供稱：伊知
      道乙○○本身缺錢，剛好丙○○也需要，伊才幫他們。伊
      每次介紹丙○○跟乙○○買海洛因，乙○○在賣海洛因之
      前或之後，都會請伊免費施用1次等語(見偵查卷第18至19
      頁、第22頁)觀之，足見被告戊○○明知乙○○有藉販賣
      毒品海洛因予丙○○牟利之意，其為圖乙○○免費提供海
      洛因施用之利益，而共同參與被告乙○○販賣海洛因犯行
      ，其主觀上非僅有幫助丙○○施用毒品之意甚明。雖被告
      戊○○就乙○○何以免費提供海洛因一節，於警詢時供稱
      因其與乙○○是朋友關係，乙○○才提供給其施用，不是
      酬庸云云，然因政府查緝毒品甚嚴，毒品益趨量微價高，
      尤以海洛因之價格更甚，被告乙○○自承每日需施用海洛
      因2、3次，最多時施用次數達每日4、5次 (見偵查卷第22
      頁)，足見乙○○海洛因毒癮需求量甚大，而乙○○與戊○○認識僅數月，非至親熟友，又經濟拮据，如非乙○○
      為酬謝戊○○介紹購毒者，何以多次無償轉讓海洛因予其
      施用，且每次無償轉讓時間均係在販賣海洛因予丙○○之
      前後，是戊○○警詢時供稱其與乙○○間並無酬庸關係，
      顯不足採。參以被告戊○○於丙○○以電話聯繫表示購買
      海洛因後，即開車搭載乙○○至其與丙○○約定地點，由
      丙○○交付購買海洛因之價金予戊○○後轉交予乙○○，
      並由乙○○將海洛因交予戊○○後轉交給丙○○之交易過
      程，及證人丙○○於本院審理時證述：伊打電話給戊○○
      時，沒有先講好價錢，伊是直接跟戊○○說伊要1,000元
      。買900元的情形是戊○○他們來時，伊不夠錢，伊告訴
      他們伊只有900元，他們決定要給伊多少。和伊談話的人
      只有戊○○等語(見本院卷第219至220頁)；被告乙○○於
      本院審理時經分離調查證據程序，以證人身分證稱：丙○○打電話給戊○○，戊○○再找伊，他們怎麼聯絡、怎麼
      講的，伊不知道，戊○○跟伊說他有朋友要買，叫伊轉賣
      給他朋友，戊○○說轉賣的價錢1,000元0.1至0.2公克等
      語 (見本院卷第212頁)觀之，被告戊○○顯已實際負責聯
      絡販毒事宜，且親自開車搭載被告乙○○前與丙○○交易
      海洛因，並直接參與交付海洛因及收受買賣價金之行為，
      其所為均屬販賣毒品罪之構成要件行為之一部，無從與乙○○切割，茍認被告戊○○之上開行為僅屬幫助被告乙○○販賣毒品，抑或只是單純幫助丙○○施用毒品，則豈非
      於所有毒品交易過程中，只要有中介者即可如是辯解而脫
      逸刑罰之規範。被告戊○○所為應評價為實施販賣第一級
      毒品之主要履行行為與核心行為，已參與構成要件之實施
      ，自應認為共同正犯，非僅止於幫助販賣或施用毒品而已
      ，被告戊○○及其辯護人上開所辯，皆不足取，被告戊○○與被告乙○○共同販賣第一級毒品之犯行，應堪認定。
    3.又被告乙○○、戊○○於本院審理時雖均辯稱販賣海洛因
      予丙○○之次數，包含97年2月21日被查獲該次，共只有2
      次云云。然被告2人於上揭時、地販賣海洛因予丙○○共
      計3次之事實，除有證人丙○○上揭證詞外，亦經被告戊○○於警詢、偵訊、本院羈押庭訊問時供述明確 (見警卷
      第7至10頁、偵查卷第16至19頁、本院97年度聲羈卷第5至
      6頁，下稱聲羈卷)，且依被告戊○○於本院審理時經分離
      調查證據程序，以證人身分證述：伊與丙○○認識不久，
      沒有常在一起，丙○○不會經常打電話給伊，只有要問哪
      裡可以買海洛因時會打電話給伊。丙○○每次要買毒品前
      都會先打伊0000000000號行動電話給伊等語 (見本院卷第
      204頁、第207頁)；證人丙○○於本院審理時證稱：伊與
      戊○○不很熟，只有為了拿海洛因，打電話跟戊○○聯絡
      ，沒有為其他事情電話聯絡，伊是以0000000000號行動電
      話打戊○○的0000000000號電話等語(見本院卷第220至22
      1頁)，顯見被告戊○○與證人丙○○間僅因買賣海洛因事
      宜有以行動電話聯絡，而依卷附被告戊○○所有00000000
      00號行動電話97年2月份通聯紀錄(見本院卷第101至153頁
      )顯示，丙○○所有門號0000000000行動電話與戊○○所
      有上開門號行動電話聯絡時間分別為97年2月17日、同年2
      月19日、同年2月21日，與被告戊○○於警詢時明確供述
      販賣海洛因予丙○○共3次，時間分別為97年2月中旬某日
      、97年2月19日及97年2月21日等語 (見警卷第9頁)；於偵
      訊時具體供承販賣海洛因予丙○○之時間第1次為被查獲
      前4、5天，當日有夜市，應該是星期日 (即97年2月17日)
      、第2次為前天 (即97年2月19日)，第3次為被查獲該次等
      語(見偵查卷第17頁)之時間、次數均相一致，益徵證人丙○○所述情節，及被告戊○○於警詢、偵訊、本院羈押庭
      訊問時之自白，係屬實情。被告2人於本院審理時辯稱販
      賣海洛因予丙○○之次數僅2次云云，顯係事後圖卸之詞
      ，均無足採。
    4.查販賣海洛因犯罪之法定刑為死刑、無期徒刑，若非有利
      可圖，一般人不可能冒險販售。且因近年來毒品之濫用，
      危害國民健康與社會安定日益嚴重，治安機關對於販賣或
      施用毒品之犯罪行為，無不嚴加查緝，各傳播媒體對於政
      府大力掃毒之決心亦再三報導，已使毒品不易取得且物稀
      價昂，苟被告乙○○、戊○○於有償交付海洛因之交易過
      程中無利可圖，縱屬至愚，亦無甘冒被查緝移送法辦判處
      重刑之危險而平白從事上開海洛因交易之理，是其販入之
      價格必較其出售之價格為低，而有從中賺取買賣價差牟利
      之意圖及事實，應屬合理認定。且本案依被告2人之供述
      及證人丙○○之證述，可知被告乙○○與丙○○互不相識
      ，被告戊○○與丙○○僅認識數月，亦無深交，僅因購買
      海洛因時互有聯絡，被告2人自不可能以原價轉讓海洛因
      ，而冒被判處重刑之危險。又被告乙○○雖未確實供述其
      取得海洛因之確實重量、純度、價格，無從精確算知其等
      販賣所獲利潤之數額，然據被告乙○○於本院訊問時供述
      扣案海洛因15小包伊係以1萬元向綽號「阿華」之人購買
      約12包海洛因，其餘3包是前向「阿華」購買的等語(見本
      院卷第22頁)，可知被告乙○○、戊○○以每包1,000元或
      900元之價格販賣海洛因予丙○○，確有因上開販賣海洛
      因之行為獲取相當之利益，被告2人有販賣海洛因營利之
      意圖，至為酌然。
(二)有關被告乙○○轉讓第一級毒品罪部分：
    1.被告乙○○有於上開時、地，無償轉讓海洛因予被告戊○○3次之事實，業據被告乙○○於偵訊、本院羈押庭訊問
      時自白不諱 (見偵查卷第22頁、聲羈卷第9頁)，核與被告
      戊○○於警詢、偵查中以證人身分訊問時及本院羈押庭訊
      問時所述情節相符 (見警卷第11頁、偵查卷第18至19頁、
      第22頁、聲羈卷第6至7頁)，參以被告戊○○於97年2月21
      日為警查獲當日，經其同意採集其尿液送驗，檢驗結果呈
      現嗎啡陽性反應，有慈濟大學濫用藥物檢驗中心檢驗總表
      、臺東縣警察局真實姓名對照表在卷足憑 (見偵查卷第43
      至44頁)，被告乙○○無償轉讓海洛因予被告戊○○施用3
      次之事實，應屬明確。
    2.被告乙○○於本院審理時雖更易前詞，辯稱並未無償轉讓
      海洛因予戊○○施用，97年2月21日偵訊時伊說有提供海
      洛因給戊○○，是伊在地檢署時可能因毒癮發作人很不舒
      服，想趕快結束休息，當天差不多到半夜了云云；又被告
      戊○○於本院審理時經分離調查證據程序，雖以證人身分
      證稱：乙○○沒有免費請伊施用過海洛因，在警局時警察
      問伊有無吃藥，伊說有，當時伊的心情很緊張，不知道怎
      麼說，就說是向乙○○拿的。檢察官偵訊時伊不知道事情
      會這麼嚴重，沒有講實話，說乙○○有免費提供伊毒品是
      伊編出來的云云。然被告乙○○於偵訊時倘有毒癮發作之
      身體不適情形，何以偵訊時未向檢察官表明，甚且於本院
      羈押庭訊問時，亦未曾反應，且其經公訴人於本院審理時
      質以97年2月21日偵訊時間在當日晚間9時30分許即已結束
      後，即改稱半夜是指送到法院時，則被告乙○○於偵訊時
      果否有身體不適之情形，已見可疑。再者，被告乙○○於
      偵訊時原係否認有免費提供海洛因予戊○○施用，係戊○○當庭供稱「乙○○今天早上 (97年2月21日)有免費給我
      施用一次海洛因，因為丙○○要買海洛因，所以乙○○在
      車上免費提供給我施用一次海洛因」等語後，始承認該次
      無償轉讓海洛因犯行，復經戊○○再稱「我每次介紹丙○○跟他(乙○○)買海洛因，乙○○都會請我免費施用一次
      」後，始坦認於戊○○介紹伊賣海洛因時，伊有免費提供
      戊○○海洛因，是在賣給丙○○海洛因的前、後，地點在
      臺東市○○路路旁等語(見偵查卷第22頁)，顯與其上開辯
      稱係為趕快結束、休息始承認無償轉讓海洛因予戊○○情
      形有異，足徵被告乙○○上開所辯顯不實在，不足採信。
      又被告戊○○於警詢時，已就自身施用毒品犯行，均坦承
      不諱，其就自身犯罪行為，尚無何懼怕，焉有可能因他人
      是否涉有轉讓毒品之嫌疑，而有心情緊張之理，是被告戊○○證稱警詢時因緊張、偵訊時因不知事情會這麼嚴重，
      始指認毒品來源係乙○○云云，顯與常情相違，應係迴護
      被告乙○○之託詞，亦不足採。
(三)綜上所述，本案事證明確，被告乙○○、戊○○販賣第一級
    毒品予丙○○；被告乙○○轉讓第一級毒品予被告戊○○之
    犯行，均堪認定，應予依法論科。
三、論罪科刑之理由：
(一)按海洛因係屬毒品危害防制條例第2條第2項第1款所定之第
    一級毒品，不得非法持有、販賣或轉讓。核被告乙○○上揭
    所為，分別係犯毒品危害防制條例第4條第1項之販賣第一級
    毒品罪、同法第8條第1項轉讓第一級毒品罪。被告戊○○上
    揭所為，係犯毒品危害防制條例第4條第1項之販賣第一級毒
    品罪。被告乙○○、戊○○販賣海洛因，及被告乙○○轉讓
    海洛因前之持有海洛因之低度行為，已分別為販賣、轉讓之
    高度行為所吸收，均不另論罪。被告乙○○、戊○○間就上
    揭販賣第一級毒品罪之犯行，有犯意之聯絡及行為之分擔，
    為共同正犯。
(二)按刑法於94年2月2日修正公布，並自95年7月1日起生效施行
    ，修正後刑法刪除第56條之連續犯規定，而基於概括之犯意
    ，連續數販賣、轉讓毒品之行為，於刑法修正刪除連續犯規
    定之前，均依連續犯論以一罪，依該次刑法第56條修正理由
    之說明，謂：「對繼續犯同一罪名之罪者，均適用連續犯之
    規定論處，不無鼓勵犯罪之嫌，亦使國家刑罰權之行使發生
    不合理之現象」、「基於連續犯原為數罪之本質及刑罰公平
    原則之考量，爰刪除有關連續犯之規定」等語，即係將本應
    各自獨立評價之數罪，回歸本來就應賦予複數法律效果之原
    貌。而所謂集合犯是指立法者所制定之犯罪構成要件中，本
    就預定有數個同種類之行為將反覆實行之犯罪而言，將各自
    實現犯罪構成要件之反覆多數行為，解釋為集合犯，而論以
    一罪。是以對於集合犯，必須從嚴解釋，以符合立法本旨。
    觀諸毒品危害防制條例所定之販賣毒品罪、轉讓毒品罪之構
    成要件文義，實無從認定立法者本即預定該犯罪之本質，必
    有數個同種類行為而反覆實行之集合犯行，故販賣毒品罪、
    轉讓毒品罪，均難認係集合犯。因此，就刑法修正施行後多
    次販賣毒品、轉讓毒品之犯行，採一罪一罰，始符合立法本
    旨(最高法院97年度臺上字第99號判決意旨參照)。被告乙○○、戊○○先後3次共同販賣海洛因之行為、被告乙○○先
    後3次轉讓海洛因之行為，犯罪時間均係95年7月1日之後，
    係於刑法修正刪除連續犯規定之後所犯，依照上開說明，應
    以一罪一罰予以獨立評價。是被告2人上開3次共同販賣第一
    級毒品、被告乙○○上開3次轉讓第一級毒品之犯行，均犯
    意各別，均應予分論併罰。
(三)被告乙○○有如犯罪事實欄所載論罪科刑執行情形，有卷附
    臺灣高等法院被告前案紀錄表1份可按，其受有期徒刑執行
    完畢後5年以內再故意犯本案法定刑為有期徒刑之罪，為累
    犯，法定罰金刑部分，應依刑法第47條第1項規定加重其刑
    ，法定本刑為死刑或無期徒刑部分，依刑法第64條第1項、
    第65條第1項規定，不得加重其刑。
(四)又販賣第一級毒品罪之法定刑為死刑或無期徒刑，然同為販
    賣第一級毒品之人，其原因動機不一，犯罪情節未必盡同，
    或有大盤毒梟者，亦有中、小盤之分，甚或僅止於吸毒者友
    儕間為求互通有無之有償轉讓者亦有之，其販賣行為所造成
    危害社會之程度自屬有異，法律科處此類犯罪，所設之法定
    最低本刑卻同為「死刑或無期徒刑」，不可謂不重。於此情
    形，倘依其情狀處以較輕之徒刑，即足以懲儆，並可達防衛
    社會之目的者，自非不可依客觀之犯行與主觀之惡性二者加
    以考量其情狀，是否有可憫恕之處，適用刑法第59條之規定
    酌量減輕其刑，期使個案裁判之量刑，能斟酌至當，符合比
    例原則。本案被告乙○○、戊○○共同販賣第一級毒品次數
    僅3次，且均小額交易，得款金額僅2,800元，其販賣之數量
    及獲取之利益均非龐大，犯罪情節尚非可與大盤毒梟者等同
    併論，倘予以宣告法定最低度刑期殊嫌過重，難謂符合罪刑
    相當性及比例原則，更無從與大毒梟之惡行有所區隔，客觀
    上足以引起一般之同情，其等各次犯罪情狀尚有可憫之處，
    此部分爰均依刑法第59條規定，均酌量減輕其刑。爰審酌毒
    品對社會秩序及國民健康危害至深且鉅，嚴重影響社會治安
    ，製造、運輸、販賣等行為情節尤重，更應嚴加非難，所為
    實乃法所不容而懸為厲禁，而被告乙○○曾有施用毒品前科
    ，明知毒品對人體健康戕害甚鉅，為牟取利益，無視國家杜
    絕毒品犯罪之禁令，與被告戊○○共同販賣海洛因，為主要
    提供毒品及獲利者，並因戊○○介紹購毒者，而無償轉讓海
    洛因予戊○○施用；被告戊○○為圖乙○○免費提供海洛因
    施用，而參與販毒行為，渠等所為已肇生他人施用毒品之來
    源，戕害國民身心健康，且有滋生其他犯罪之可能，對社會
    所生危害程度非輕，兼衡酌被告2人販賣毒品次數、販賣所
    得、犯罪之目的、品行、智識程度，被告乙○○犯罪後於本
    院審理時否認轉讓海洛因、及部分販賣海洛因之犯行，被告
    戊○○犯後否認販賣海洛因犯行，態度均難認良好等一切情
    狀，分別量處如主文所示之刑，並分別依例定其應執行之刑
    ，以示懲儆，並符罪刑相當原則。
(五)沒收部分：
    1.按共同正犯因相互間利用他方之行為，以遂行其犯意之實
      現，本於責任共同之原則，共同正犯應對所參與犯罪之全
      部事實負責，有關從刑之沒收部分，雖他共同正犯所得之
      物，亦應於其本身所處主刑之後，併為沒收之諭知 (最高
      法院92年度臺上字第7050號判決意旨意旨)。扣案如附表
      編號(一)所示白色粉末15小包經送驗結果，均屬海洛因 (驗
      餘總驗淨重2.09公克，空包裝總重3.54公克)，有法務部
      調查局97年3月20日調科壹字第09723015090號鑑定書在卷
      可稽 (見本院卷第34頁)，係屬毒品危害防制條例第2條第
      2項第1款第一級毒品，且因外袋包裝與其內之海洛因粉末
      難以完全析離，俱視為一體，不問屬於犯人與否，應併依
      毒品危害防制條例第18條第1項前段之規定，沒收銷燬之(
      法務部調查局93年3月19日調科壹字第09300113060號函及
      最高法院94年度臺上字第6213號判決意旨參照)。至於鑑
      定時經取樣鑑驗耗用之海洛因，既已滅失，爰不併予宣告
      沒收銷燬。
    2.扣案如附表編號(二)所示黑色手機包1只，為被告乙○○所
      有藏放扣案海洛因15小包所用之物，應依毒品危害防制條
      例第19條第1項規定宣告沒收。
    3.扣案如附表編號(三)所示搭配門號0000000000號行動電話機
      具1支，係被告戊○○所有用以聯繫販賣第一級毒品海洛
      因事宜所用之物，業經被告戊○○供述在卷，又該行動電
      話內含之SIM卡，為被告戊○○向遠傳電信股份有限公司
      公司所申辦，有該公司97年4月24日傳真函覆之用戶年籍
      資料查詢單1紙在卷可參(見本院卷第60頁)，而SIM卡係電
      信公司交予客戶取得使用，該門號期滿或退租時，電信公
      司僅須將原SIM卡設定之資料由該公司之行動電話系統中
      消除，並非客戶所借用，亦無回收之機制，此為公眾週知
      之現今電信市場之交易常態，故解釋上該SIM卡之所有權
      當屬申請人所有無誤，因此上開SIM卡亦屬被告戊○○所
      有供本案販賣毒品聯絡所用之物，與該行動電話機具均應
      依毒品危害防制條第19條第1項之規定，併予宣告沒收。
      至於本案另經警當場查扣被告乙○○所有搭配門號000000
      0000號行動電話1支(含SIM卡)，於本案未見有以此支行動
      電話聯絡販賣毒品之事證，又扣案被告戊○○所有供施用
      海洛因所用之注射針筒1支、被告乙○○所有現金1,166元
      、被告戊○○所有現金1,400元，均查無其他證據證明係
      供被告2人犯本案所用或因本案犯罪所得之物，無從認定
      與本案有關，且非屬違禁物，自無從於本判決併為沒收之
      諭知，附此敘明。
    4.次按毒品危害防制條例第19條第1項規定，犯販賣毒品罪
      者，其犯罪所得之財物均沒收之，如全部或一部不能沒收
      時，追徵其價額或以其財產抵償之。係採義務沒收主義。
      故販賣毒品所得之對價，不問其中成本若干，利潤多少，
      均應全部諭知沒收，貫徹政府查禁煙毒之決心，以符立法
      本旨(最高法院91年度臺上字第2419號判決意旨參照)。又
      毒品危害防制條例第19條第1項規定所稱「追徵其價額」
      者，係指所沒收之物為金錢以外之其他財物而無法沒收時
      ，應追徵其價額，使其繳納與原物相當之價額。如所得財
      物為金錢而無法沒收時，始應「以其財產抵償之」 (最高
      法院95年度臺上字第305號判決意旨參照)。再毒品危害防
      制條例第19條第1項規定犯第4條之罪者，其供犯罪所用或
      因犯罪所得之財物，均沒收之，如全部或一部不能沒收時
      ，追徵其價額或以其財產抵償之，係刑法第38條第1項第2
      款、第3款沒收之特別規定。於共同正犯，因其犯罪所得
      係合併計算，且於全部或一部不能沒收時以其財產抵償之
      ，為避免執行時發生重複沒收、抵償之情形，故各共同正
      犯之間係採連帶沒收主義，於裁判時僅諭知連帶沒收，不
      得就全體共同正犯之總所得，對各該共同正犯分別重複諭
      知沒收 (最高法院95年度臺上字第6482號判決意旨參照)
      。本案被告乙○○、戊○○共同販賣第一級毒品海洛因予
      丙○○之所得合計2,800元 (計算式：1,000+900+900＝2,
      800)，除扣案之900元 (即犯罪事實欄二(三)該次販賣所得)
      無不能沒收之情形，應依毒品危害防制條例第19條第1項
      規定宣告沒收外，其餘所得1,900元雖未扣案，仍應依同
      條項之規定併予諭知沒收，如全部或一部不能沒收時，以
      其2人之財產連帶抵償之。
四、應適用之法條：
    依刑事訴訟法第299條第1項前段，毒品危害防制條例第4條
    第1項、第8條第1項、第18條第1項前段、第19條第1項，刑
    法第11條、第28條、第47條第1項、第59條、第51條第5款，
    判決如主文。
本案經檢察官丁○到庭執行職務。
中    華    民    國    97    年    7     月    29    日
                  刑事第一庭審判長法  官  陳中和
                                  法  官  蔡玉雪
                                  法  官  簡芳潔
以上正本證明與原本無異。
如不服本判決應於收受本判決後10日內向本院提出上訴書狀；上
訴書狀應敘述具體理由。未敘述上訴理由者，應於上訴期間屆滿
後20日內向本院補提理由書狀（均須按他造當事人之人數附繕本
）。「切勿逕送上級法院」。
告訴人或被害人對於本判決如有不服，請書具不服之理由狀，請
求檢察官上訴者，其上訴期間之計算係以檢察官收受判決正本之
日期為準。
                                  書記官  林慧芬
中    華    民    國    97    年    8     月     1    日
附表：被告乙○○、戊○○共同販賣第一級毒品海洛因之從刑
┌──┬─────────────────────┬────────────────┐
│編號│物品名稱及數量                            │從刑之諭知                      │
├──┼─────────────────────┼────────────────┤
│(一)  │扣案之第一級毒品海洛因15小包 (驗餘總淨重2.│沒收銷燬之。                    │
│    │09公克，空包裝總重3.54公克) 。            │                                │
├──┼─────────────────────┼────────────────┤
│(二)  │扣案之黑色手機包1只。                     │沒收之。                        │
├──┼─────────────────────┼────────────────┤
│(三)  │扣案搭配門號0000000000號之行動電話機具1支 │沒收之。                        │
│    │(含SIM卡)。                               │                                │
├──┼─────────────────────┼────────────────┤
│(四)  │如犯罪事實欄二(一)、(二)、(三)所示各次共同販賣第│犯罪事實欄二(一)、(二)販賣第一級毒品│
│    │一級毒品所得。                            │罪部分：均連帶沒收，如全部或一部│
│    │                                          │不能沒收時，以乙○○與戊○○之財│
│    │                                          │產連帶抵償之。                  │
│    │                                          │犯罪事實欄二(三)販賣第一級毒品罪部│
│    │                                          │分：沒收之。                    │
└──┴─────────────────────┴────────────────┘
附錄論罪科刑法條全文：
毒品危害防制條例第4條
製造、運輸、販賣第一級毒品者，處死刑或無期徒刑；處無期徒
刑者，得併科新臺幣1千萬元以下罰金。
製造、運輸、販賣第二級毒品者，處無期徒刑或7年以上有期徒
刑，得併科新臺幣7百萬元以下罰金。
製造、運輸、販賣第三級毒品者，處5年以上有期徒刑，得併科
新臺幣5百萬元以下罰金。
製造、運輸、販賣第四級毒品者，處3年以上10年以下有期徒刑
，得併科新臺幣3百萬元以下罰金。
製造、運輸、販賣專供製造或施用毒品之器具者，處1年以上7
年以下有期徒刑，得併科新臺幣1百萬元以下罰金。
前五項之未遂犯罰之。
毒品危害防制條例第8條
轉讓第一級毒品者，處1年以上7年以下有期徒刑，得併科新臺幣
1百萬元以下罰金。
轉讓第二級毒品者，處6月以上5年以下有期徒刑，得併科新臺幣
70萬元以下罰金。
轉讓第三級毒品者，處3年以下有期徒刑，得併科新臺幣30萬元
以下罰金。
轉讓第四級毒品者，處1年以下有期徒刑，得併科新臺幣10萬元
以下罰金。
前四項之未遂犯罰之。
轉讓毒品達一定數量者，加重其刑至二分之一，其標準由行政院
定之。


司法院資訊處製作；財團法人民間司法改革基金會備份。
